臺灣高等法院刑事判決　　　　　　　　　　　　　　九十三年度上易字第二七四號
　　上　訴　人　台灣台北地方法院檢察署檢察官
　　被　　　告　甲○○
右上訴人因被告妨害婚姻案件，不服臺灣臺北地方法院九十二年度易字第一七九八號
，中華民國九十三年一月七日第一審判決（起訴案號：臺灣臺北地方法院檢察署九十
二年度偵續字第三九０號），提起上訴，本院判決如左：
    主  文
原判決撤銷。
甲○○連續與有配偶之人相姦，處有期徒刑陸月，如易科罰金，以參佰元折算壹日。
    事  實
一、甲○○係黃月美之前男友，嗣於黃月美結婚後，明知黃月美係有配偶之人，竟基
    於概括之犯意，自民國（下同）八十五年底起至九十一年五月二十一日止，連續
    多次在台南市○○路「立人飯店」、台南市○區○○路二二六號「長榮汽車旅館
    」及其他不特定賓館等處，與黃月美相姦，嗣於九十一年六月二十二日，黃月美
    之夫乙○○發覺甲○○發送手機簡訊予黃月美，察覺有異，經向黃月美追問，始
    獲上情。
二、案經乙○○訴請台灣臺台北地方法院檢察署檢察官偵查起訴。
    理  由
一、訊據被告堅詞否認有相姦犯行，辯稱：伊於八十五年四月三十日結婚後，即未與
    黃月美有性關係，亦不知黃月美之子年紀若干，至九十一年九月十三日伊與黃月
    美之電話談話，係因黃月美提及八十五年間與伊發生性行為之事，要求伊做親子
    鑑定，伊因受黃月美惡意誤導以為該子可能婚前受孕，始答以要告訴人先驗ＤＮ
    Ａ以確認。再黃月美為本案共犯，其自白不得作為有罪判斷之唯一證據，且告訴
    人乙○○於審理時所述其查知本案犯行之經過，與前書狀所稱不符，況告訴人自
    承其對被告之父蕭達夫、黃月美之母賴甜妹所言均屬欺罔，其對於本案之指訴如
    何能信云云。惟查：
(一)右開事實，業據告訴人乙○○指訴在卷，並經證人黃月美證述：「到了第三次見
    面後，才知道均已婚，大約在八十五年底知情的。（九十一年五月二十一日在賓
    館中有產生性關係）是，（這期間都在何處通姦）在台南『長榮』，只有一次在
    別處。（都均在台南『長榮』剛開始是在公園路『立人』飯店）」等語明確（見
    他字卷第三十一頁背面、第三十二頁）。
(二)黃月美於案發後，曾於九十一年九月十三日分別與被告及被告之父蕭達夫有下列
    之通話情形，有錄音帶及譯文在卷為憑，該錄音內容之真正為被告所自承，且前
    開對話內容係證人黃月美以家中之電話與被告或被告之父聯絡時所錄製，並非於
    私人住宅裝置竊聽或其他監聽器材，且目的在蒐集本案相關證據，難認係無故竊
    錄而無證據能力，茲節錄如下：
  (1)被告與黃月美通話內容：
    黃月美：．．．我其實，你也知道啦，我不得不，我在英國的時候，我已經將所
　　        有我們交往的經過一五一十都告訴他了，都告訴謝先生了，包括時間地
            點所作所為，這我都告訴他了，對呀。
    被  告：那，現在要．．．要．．．看看怎麼樣一個處理方式，就真的誰也不想
            到牢裡蹲．．．要不然，真的．．．那沒辦法只好，我也知道你．．．
            。
    黃月美：說真的啦，對呀對呀，八十五年間啦，八十五年間啦，我是，我已經結
            婚了，而且你還沒結婚，發生那種關係，發生性關係，若說告到法院上
            去來講的話，也許啦，你判的會可能會比我重啦。
    被  告：我知道嘛，可是我剛才就有跟你講，哪有人喜歡坐牢的，我．．．。
    黃月美：對呀，為什麼你當初，你當初就是，我是不曉得你怎麼想的啦。
    被  告：哎，我是覺得說，對啦我是覺得說，我們現在應該把想辦法說，去談，
            怎麼樣去解決那件事，而不是說再談過去，因為過去的，好啦，都做錯
            ，做錯也已經做錯啦，難道說難道說我們現在再去回顧以前，然後．．
            ．不太好嘛．．．。
    黃月美：你爸爸袒護你那是很正常的啦，他也不會說讓你去．．．但是，我要跟
　        　你講一件事情，你爸爸曾說：好啦，假設說甲○○今天做這種事情啦，
            他要去坐牢做什麼，那也是他自己應得的，你爸爸這樣講過，你爸爸這
            樣講過。
　　被  告：我知道他．．．因為是我們冷靜下來來來講嘛，冷靜下來講沒有什麼，
            他很要不，那如果說，你們那邊的．．．或是怎麼樣沒有辦法去談的話
            ，那．．．。
    黃月美：．．．假設說我今天賠錢的話，我可能也是就是要坐牢，頂多給你就是
            ，好，給你緩刑好不好，這事我是不曉得啦，反正我也是已經有這個心
            理準備了啦。
    被  告：不管現在怎樣．．．。
    黃月美：當初我是覺得說，你沒有承認真的是你的一大敗筆啦。
    被  告：他那種人．．．唉。
    黃月美：他當初，我這我可以發誓，他當初跟你講說，那我為什麼事情發生的時
　        　候，我在跟你講說，你電話換掉，你人趕快躲起來，我為什麼要這樣子
            講，那個是謝先生的意思，你知道嗎，那是他的意思，他認為說，喔，
            你是因為我把你形容，那個時候我認為是你是不是那種人，他才認為說
            ，既然說兩人彼此相愛的話，那你也，他也不會跟你計較什麼，當初是
            這個樣子，但是，事情不曉得為什麼會變化那麼大，你一直也沒有沒有
            說意思啊他才會這樣子生氣。
    被  告：弄得好像是都是我的錯．．．。
    黃月美：當然我有錯，所以我也站出來呀，我也承認哪。
    黃月美：其實我之前也有跟你講過，我有跟你提過這個問題，小孩子的問題，那
            你怎麼回答，你自己也知道，若說小孩子是你的要不要負擔這個費用，
            這個贍養費。
    被  告：這個部分你應該，謝先生謝先生去檢嘛，驗完如果不是他的再來談嘛，
            現在還沒跟他驗，就一口咬定．．．。
    黃月美：不是啊，現在有兩種方法，第一個以他的檢體，第二個以你的檢體。
    被  告：對啊，你就至少找我們同要哪個的，要那個去檢驗嘛．．．，我還是那
            個，合理的推斷，應該是他先去檢嘛．．．。
    黃月美：．．．假設說我今天賠錢的話，我可能也是就是要坐牢，頂多給你就是
            ，好，給你緩刑好不好，這事我是不曉得啦，反正我也是已經有這個心
            理準備了啦．．．。
    被  告：．．．還是要我主動跟謝先生連絡嘛．．．。
    黃月美：當然是私下，私底下能和解當然是最好啊。
    被  告：你要看他肯不肯哪。
    黃月美：但是和解的方式看怎麼樣和解啊，問題是這樣子啊。
    被  告：他，他那時候他．．．，這個我們沒有辦法啊。
    黃月美：他也沒有說多少錢哪，他也沒有說要開說多少錢哪。
    被  告：他拜託他什麼幾萬幾萬，然後學雜費幾萬。
  (3)黃月美與被告父親通話內容：
    黃月美：．．．，謝先生已經資料他已經收集齊全了啦，反正，八十五年我結婚
            了他還沒結婚，他來找我做那種事情，事情也發生了。
    被告父親：他找他找．．．。
    黃月美：如果說上法院的話要判刑的話，他判的還是會比我重啦，我已經有準備
    心理準備了啦。
　　被告父親：那沒關係呀，若都不願，兩人都抓去關好了啦，時機壞壞呀，兩人都
　  去關啦（台語）．．．。
　　黃月美：我也不是在說演仙人跳跟你說要跟你勒索多少錢啦。
　  被告父親：不是這樣不是這樣，我也不是這個意思（台語）。
 　(3)依前開錄音內容，已足認定被告明知黃月美已結婚而與其相姦之事實。
(三)證人黃月美堅稱被告於八十五年底即知其已結婚，且被告坦承與黃月美原係男女
    朋友，前並曾發生性行為，且於婚後仍有聯絡，並贈送黃月美手錶、手鍊及雜誌
    ，足見彼等情誼非淺，再黃月美係於八十四年七月十三日結婚，黃月美之子係八
    十七年七月九日出生，有法務部戶役政連結作業系統查詢資料在卷為憑，黃月美
    亦供稱伊懷孕時曾告知被告等語，衡情黃月美生子時間詎結婚已有二年餘，如係
    在結婚前與被告有性行為關係，其後之受胎當與被告無關，且依一般經驗法則，
    被告於黃月美對所生之子係自何人受胎有所質疑時，亦應先詢問子女之年齡，乃
    逕要求應由告訴人即黃月美之夫乙○○先行檢驗，亦與常情不符，況被告如係在
    黃月美婚前與其發生性關係，何以會提及坐牢之事，此亦足據為不利於被告之認
    定。
(四)黃月美與被告之父蕭達夫於九十一年九月十三日之電話錄音譯文固記載：「（黃
    ）他八十五年結婚，請問他八十五年幾月結婚（蕭父）很早啦，八十五年頭就結
    婚啦，八十五年我不知道啦，八十五年初他們就結婚．．大概是幾月我不知道啦
    ，八十五年初他們就結婚」，且被告係於八十五年四月三十日結婚，亦有前開查
    詢資料存卷可參，足見被告早於黃月美結婚，乃黃月美嗣與被告電話聯絡時，仍
    稱：「．．．八十五年間啦，我是，我已經結婚了，而且你還沒結婚，發生那種
    關係，發生性關係」，固與事實不符，但證人黃月美證稱伊當時不確定被告係於
    何時結婚等語，且證人黃月美對於該部分結婚日期之倒置，不足以推定其對本案
    基本事實之證詞屬虛，亦與被告於電話中要求黃月美應請乙○○先行檢驗ＤＮＡ
    乙事無涉，被告辯稱：伊係以黃月美前開話語為前提而為陳述，當時誤認二人結
    婚先後次序，乃認黃月美所指發生性關係時間，係在伊未婚前、黃月美婚後云云
    ，即屬無據，不足採信。
(五)黃月美指訴與被告相姦地點，除名稱不詳之賓館外，其中台南長榮汽車旅館，經
    臺南市警察局第一分局警員前往調查結果，該旅館自八十八年六月六日始營業，
    且自八十八年六月六日至九十一年止未發現有被告投宿之紀錄，固有該局九十二
    年二月十八日南市警一刑字第○九二○○二六三三五號函及所附長榮汽車旅館主
    任偵訊筆錄可按，另立人飯店部分，除於九十年初因負責人更易，原所有之旅客
    紀錄，有臺南市警察局第二分局九十二年三月十日南市警二刑字第○九二○三六
    七三號函附卷足憑，但汽車旅館及賓館為保有對於旅客之隱私，於旅客休息時，
    並不需要登記個人資料，乃業者普遍存在之經營事實，本件自難以被告未有投宿
    前開旅館之資料即作為有利於被告之認定。
(六)被告提出之錄音及錄文內容，雖記載證人黃月美之母曾向被告之父稱：告訴人有
    叫徵信社跟蹤，且已照相，可能在賓館拍的等語，但告訴人供稱當時伊係向黃月
    美佯稱該部分事實，黃月美之母因而獲知不實之資訊等語，而姑不論其所供是否
    屬實，該錄音內容與本案無關，況本件不排除告訴人係欲以「已跟蹤照相」對被
    告或被告之父套出實情，自難認定其事涉虛罔即認指訴不實。至前開錄音內容中
    ，被告雖指證人黃月美之母有要求被告支付徵信社之費用以及告訴人以直接或間
    接之語言，傳達恐嚇之訊息，然亦與本案無涉，自均不足採為有利於被告之論據
    。
(七)綜上所述，被告所辯無非空言，不足採信，本案事證明確，犯行堪以認定。
二、核被告所為，係犯刑法第二百三十九條後段之相姦罪。其先後多次相姦犯行，時
    間緊接，手段相若，犯罪構成要件相同，顯係基於概括之犯意反覆為之，應依連
    續犯之規定論以一罪，並加重其刑。
三、原審未為詳究，遽為被告無罪之諭知，尚有違誤。公訴人上訴意旨，執此指摘原
    判決不當，為有理由，應予撤銷改判。爰審酌被告之素行、犯罪動機、目的、犯
    罪時間長達五年餘，妨害告訴人婚姻甚鉅，且犯後態度不佳等一切情狀，量處有
    期徒刑六月，並諭知易科罰金之折算標準。
據上論斷，應依刑事訴訟法第三百六十九條第一項前段、第三百六十四條、第二百九
十九條第一項前段、刑法第五十六條、第二百三十九條、第四十一條第一項前段、罰
金罰鍰提高標準條例第二條，判決如主文。
本案經檢察官吳國南到庭執行職務。
中　　　華　　　民　　　國　　九十三　　年　　　四　　　月　　　七　　　日
                              臺灣高等法院刑事第六庭
                                  審判長法  官  陳　春　秋
                                        法  官  王　麗　莉
                                        法  官  高　明　哲
右正本證明與原本無異。
不得上訴。
                                        書記官  李  垂  福
中　　　華　　　民　　　國　　九十三　　年　　　四　　　月　　　八　　　日
附錄：本案論罪科刑法條全文
刑法第二百三十九條：
有配偶而與人通姦者，處一年以下有期徒刑。其相姦者亦同。
